臺灣彰化地方法院刑事附帶民事判決
原　　　告　黃延新
被　　　告　尤銀鍊
上列被告因99年度易字第1330號詐欺案件，經原告提起附帶民事
訴訟，請求損害賠償事件，本院判決如下︰
    主    文
被告應給付原告新臺幣壹佰陸拾伍萬元整，及如附表「利息起算
日」欄所示之日至清償日止，按週年利率百分之五計算之利息。
原告其餘之訴駁回。
本判決原告勝訴部分，於原告以新台幣伍拾萬元為被告供擔保後
，得假執行。
原告其餘假執行之聲請駁回。
    事    實
一、原告方面：
  (一)聲明：被告應給付原告新台幣（下同）300 萬元，及自民國
    87 年1月1 日起至清償日止，按週年利率百分之5 計算之利
    息。
  (二)陳述：如起訴書記載，被告屢對原告施用詐術，總共要求賠
    償300萬元及利息。
二、被告方面：
  (一)聲明：原告之訴駁回。
  (二)陳述：被告並未詐欺原告多達300萬元，故請求駁回原告之
    訴。
    理    由
一、按附帶民事訴訟之判決，應以刑事訴訟判決所認定之事實為
    據，刑事訴訟法第500 條前段定有明文。按被告於87年6 月
    初起，結識經營汽車修理廠之，並得知原告有意擴建廠房而
    需用資金，且欲投標法拍地以遷建設廠，另原告妻子之叔叔
    卓南星想要辦理農業貸款，原告亦願為卓南星一併處理貸款
    等情形後，被告竟基於意圖為自己不法所有之概括犯意，及
    基於偽造私文書後復持以行使之犯意，先後為下列犯行：
    (一)、被告自87年6 月10日起，在原告設址於彰化縣鹿港鎮○
        ○路○段138 巷38號之汽車修護工廠，連續向原告謊稱
        ：可代為申辦青年創業貸款，惟須先收取手續及代辦費
        ，使原告陷於錯誤，而於87年8 月15日支付票據一紙
        （發票人黃延新、彰化銀行鹿港分行支票、票號NA0000
        000 、面額新台幣〔下同〕25,000元，被告於87 年8月
        18日兌現領取）、87年8 月19日交付現金5,000 元、
        於87年8 月24日交付現金20,0 00 元、87年9 月19
        日交付現金10,000元、87年9 月28日交付現金50,000
        元、87年9 月23日交付票據一紙（面額30 ,000 元、
        彰化銀行鹿港分行支票、票號NA000000 0，被告於87年
        9 月30日兌現領取）等財物給被告。
    (二)、被告又於87年9 月初，向原告佯稱：省政府已同意核貸
        200 多萬元，惟須提出財力證明，省政府始可放貸云云
        ，使原告陷於錯誤，故於87年9 月10日，由被告陪同原
        告前往花旗商業銀行台中分行，以原告名義向該銀行辦
        理貸款30萬元，花旗銀行核准後以支票給付原告（票號
        為0000000000號），原告即當場兌領30萬元現金。隨後
        再於同日由被告陪同原告前往臺中區中小企業銀行股份
        有限公司（後改名台中商業銀行）彰化分行，開立活儲
        帳戶（帳號：000000000000號），將其向花旗商業銀行
        貸得之款項存入10萬元現金，原告並將存摺及印章交給
        被告，資為青年創業貸款之財力證明（其餘20萬元現金
        亦當場交付予被告，作為清償卓南星土地貸款用，詳後
        述）。被告取得原告上述帳戶印鑑及存摺後，竟基於行
        使偽造取款條私文書以詐欺取財之犯意，於87年9 月25
        日獨自前往該銀行，盜用原告之印鑑，偽造原告名義之
        取款條之私文書一紙（提領金額填寫90,000元），向不
        知情之行員行使之，使該行員陷於錯誤，而交付90,000
        元現金予被告，致生損害於原告及該銀行資金管理之正
        確性。（嗣該帳戶於87年11 月23 日經不詳之人申辦提
        款卡，繼於87年12月17日、88 年1月7 日盜領5,000 元
        、4,000 元，惟此部分無法證明是被告所為。原告新發
        現帳戶現金遭人盜領後，於90年8 月3 日將該帳戶結清
        ）。
    (三)、被告復於87年9 月初起，向原告佯稱：臺灣彰化地方法
        院有一筆位於彰化縣二林鎮○○○段196 之3 號土地要
        法拍，可作為修車廠新址，願代為標下該土地，僅須先
        繳交保證金，使原告再度陷於錯誤，而支付下列款項：
        87年9 月間支付票據一紙（發票人黃延新、面額300,
        000 元、彰化銀行鹿港分行支票、票號NA0000000 號，
        票載日期為87年10月15日、被告於87年10月15日提領兌
        現）、87年10月19日交付現金130,000 元、87年10
        月間在大連貨運公司附近之路旁交付現金200, 000元、
        87年10月31日交付現金70,000元、87年10 月 間交
        付支票一紙（發票人黃延新、付款行花旗銀行台中分行
        、票號000000 0號、面額320,000 元、票載期日為87年
        11月10日）、87年10月間交付支票一紙（發票人黃延
        新、付款行花旗銀行台中分行、票號0000000 號、面額
        400,000 元、票載期日為87年11月10日）等財物給被告
        。幸經原告在87年11月初察覺有異，對上述支票予以
        撤銷付款，對上述支票予以跳票，支票均未兌現
        。
    (四)、被告又於87年9 月初，聽原告轉述，原告妻子之叔叔卓
        南星也有意辦理農業貸款，被告即向原告佯稱，願代為
        辦理農業貸款事宜，但必須先清償卓南星先前向鹿港信
        用合作社頂番分社之土地抵押貸款，原告聽聞後不疑有
        他，陷於錯誤，表示願先提出現金清償該土地舊貸款，
        故於87年9 月10日支付現金200,000 元（此即前揭(二)
        所述原告於同日向花旗商業銀行貸款取得30萬元中之部
        分款項）、87年9 月23日交付支票一紙（發票人黃延
        新、彰化銀行鹿港分行支票、面額30 0,000元、票號NA
        0000000 、票載發票日為87年11月5 日）、87年10月
        15日支付現金520,000 元等財物給被告。幸經原告於87
        年11月初察覺有異，將上述支票予以撤銷付款，故未
        兌現。
    (五)、合計上述被告共以詐取現金、盜領存款、提示支票兌現
        成功等手法，詐騙得手1,650,000 元。另提領支票三張
        （面額各為320,000 元、400,000 元、300,000 元）未
        成功。
    上述事實，業據本院於99年度易字第1330號刑事案件查證屬
    實，並判處被告罪刑在案，是以被告確有上開詐欺、行使偽
    造私文書之行為，堪以認定。
二、按民法第184條第1項規定：「因故意或過失，不法侵害他人
    之權利者，負損害賠償責任。故意以背於善良風俗之方法，
    加損害於他人者亦同。」又按民法第213條規定：「（第1項
    ）負損害賠償責任者，除法律另有規定或契約另有訂定外，
    應回復他方損害發生前之原狀。（第2項）因回復原狀而應
    給付金錢者，自損害發生時起，加給利息。」，被告係以詐
    欺手法騙取原告金錢，或以偽造文書方法盜領存款金錢，被
    告取走之物均為金錢，而被告應以恢復原狀方式返還金錢，
    則自被告取走金錢（損害發生時）至歸還為止，金錢本身衍
    生之孳息亦應由被告賠償，故依據刑事判決，相關利息起算
    計算如下：
【附表】
 ┌─┬─────┬──────┬─────────────────────────────┐
 │  │損害金額（│利息起算日（│  說          明                                          │
 │  │新台幣）  │損害發生日）│                                                          │
 ├─┼─────┼──────┼─────────────────────────────┤
 │青│  25,000元│87年8月18 日│原告以自己開設之彰化銀行鹿港分行支票存款帳戶，票號NA515527│
 │年│          │（兌領支票日│1 、面額25,000元之支票支付。且銀行函覆本張支票正、反面相片│
 │創│          │）          │顯示背書人為「尤銀鍊」（有尤銀鍊印文一枚可證），帳號為元大│
 │業│          │            │銀行員林分行000000000000號( 本院刑事卷第151 、155頁) 。   │
 │款├─────┼──────┼─────────────────────────────┤
 │手│   5,000元│87年8月19日 │原告以修理廠現金支付，有原告提出87年8 月19日帳冊資料上記載│
 │續│          │            │「青貸（存保）」為憑( 本院刑事卷第55頁) 。                │
 │費├─────┼──────┼─────────────────────────────┤
 │部│  20,000元│87年8月24日 │原告以修理廠現金支付，有原告提出87年8月24日帳冊資料上記載 │
 │分│          │            │「青貸（存保）」為憑(本院刑事卷第55頁)。                  │
 │  ├─────┼──────┼─────────────────────────────┤
 │  │  10,000元│87年9月19日 │原告以修理廠現金支付，有原告提出87年9月19日帳冊資料上記載 │
 │  │          │            │「青貸」為憑(本院刑事卷第56頁)。                          │
 │  ├─────┼──────┼─────────────────────────────┤
 │  │  50,000元│87年9月28日 │原告87年9月22日自其開設之彰化銀行鹿港分行0000-00-00000-0-0│
 │  │          │            │0 帳戶提領現金30,000元，有存摺影本可證（本院刑事卷第57頁）│
 │  │          │            │，另2 萬元現金由原告身上現金支付給被告，均經原告於刑事審理│
 │  │          │            │中以證人身分具結屬實。                                    │
 │  ├─────┼──────┼─────────────────────────────┤
 │  │  30,000元│87年9月30 日│原告黃延新以自己開設之彰化銀行鹿港分行支票存款帳戶，票號NA│
 │  │          │（支票兌領日│0000000、面額30,000元之支票支付。銀行函覆本張支票正、反面 │
 │  │          │）          │相片顯示人為「尤銀鍊」（有「尤銀鍊」印文一枚可證），帳號為│
 │  │          │            │元大銀行員林分行000000000000號(本院刑事卷第151、153頁)。  │
 ├─┼─────┼──────┼─────────────────────────────┤
 │盜│  90,000元│87年9月25日 │87年9月10日原告黃延新前往台中商業銀行彰化分行開戶，存入10 │
 │領│          │            │萬元，有台中商業銀行彰化分行000000000000帳號基本資料、全部│
 │存│          │            │明細可證（本院刑事卷第146-147頁）。                       │
 │款│          │            │被告尤銀鍊87年9月25日盜蓋黃延新印鑑後，偽造黃延新名義之提 │
 │部│          │            │領90,000元取款條一紙影本（本院刑事卷第165頁），被告對此盜 │
 │分│          │            │款部分不爭執（本院刑事卷第182頁）。                       │
 ├─┼─────┼──────┼─────────────────────────────┤
 │法│ 300,000元│87年10月15  │原告黃延新稱以彰化銀行鹿港分行、票號NA0000000號支票交付被 │
 │拍│          │日（支票兌現│告，並經兌現，有原告提出票根影本(本院刑事卷第63頁)，另銀行│
 │土│          │日）        │提供該支票兌現紀錄可憑(本院刑事卷第77頁)。銀行函覆支票正、│
 │地│          │            │反面相片顯示背書人為：尤銀鍊之元大銀行員林分行000000000000│
 │款│          │            │帳號(本院刑事卷第151、154頁)。                            │
 │項├─────┼──────┼─────────────────────────────┤
 │部│ 130,000元│87年10月19日│原合黃延新以其新光人壽之保單借款，借得現金104,258 元、28│
 │分│          │            │  ,000元，並將其中130,000 元整數，在新光人壽公司當場交付現│
 │  │          │            │  金給被告，業經告訴人提出保單申請、計算書為憑( 本院卷第64│
 │  │          │            │  頁) ，與本院向新光人壽保險股份有限公司查詢結果相符，有該│
 │  │          │            │  公司提供之借貸資料為憑（本院刑事卷第149 頁) 。          │
 │  │          │            │被告於準備程序承認確有此事( 本院刑事卷第116 頁背面) 。  │
 │  ├─────┼──────┼─────────────────────────────┤
 │  │ 200,000元│87年10月15日│原告黃延新稱，87年10月間，在大連貨運站之路旁交付現金給被告│
 │  │          │            │，被告為取信黃延新，應黃延新要求而交付一張支票（票號：PA58│
 │  │          │            │66635、金額：365萬7000元、發票日：87年11月20日、發票人：郭│
 │  │          │            │林美珠、付款人：泛亞商業銀行股份有限公司苓雅分行）給原告黃│
 │  │          │            │延新以為擔保，上述事實並經黃延新於刑事審理中以證人身分結證│
 │  │          │            │屬實。且該支票帳87年11月13日起拒往，並於87年11月20日該張支│
 │  │          │            │票屆期跳票（支票及退票理由單影本見甲卷第12頁）。          │
 │  │          │            ├─────────────────────────────┤
 │  │          │            │被告取走金錢之時間，原告依其記憶只得確定為「87年10月間」，│
 │  │          │            │無從確定「日」，類推適用民法民法第124條第2項（年齡之計算）│
 │  │          │            │：「出生之月、日無從確定時，推定其為七月一日出生。知其出生│
 │  │          │            │之月，而不知出生之日者，推定其為該月十五日出生。」，可推定│
 │  │          │            │為87年10月15日取走原告金錢，故自87年7月15日計算利息。     │
 │  ├─────┼──────┼─────────────────────────────┤
 │  │  70,000元│87年10月31日│原告以修理廠現金收入支付，提出帳冊為憑，帳冊有「尤土地7000│
 │  │          │            │0 」之記載( 本院刑事卷第66頁），並經原告黃延新於刑事審理中│
 │  │          │            │以證人身分結證屬實。                                      │
 ├─┼─────┼──────┼─────────────────────────────┤
 │代│ 200,000元│87年9月10日 │原告黃延新於87年9 月10日於花旗銀行台中分行兌領該票號000157│
 │償│          │            │3802號、面額30萬元支票（有兌領紀錄可資證明，見本院刑事卷第│
 │卓│          │            │59頁），除將其中10萬元至台中商業銀行彰化分行開立帳戶存入，│
 │南│          │            │部分遭被告盜領，已如前述外，餘額20萬元以現金方式交付給尤銀│
 │星│          │            │鍊，並經原告黃延新於本院刑事案件審理中以證人身分結證明確。│
 │土├─────┼──────┼─────────────────────────────┤
 │地│ 520,000元│87年10月15日│87年10月15日由被告帶原告前往彰化市台汽客運總站旁之「樂鄉茶│
 │貸│          │            │坊」商家，以信用卡假消費真借款方式籌款，共刷彰化商業銀行│
 │款│          │            │299,200元、台中企銀信用卡148,900 元、台新銀行信用卡11 │
 │部│          │            │9,390 元等。又同日續前往「浪漫情趣名店」使用花旗信用卡刷│
 │分│          │            │卡68,880元。以上共刷卡4 筆，總金額達636,370 元（其中含借款│
 │  │          │            │利息）（以上信用卡刷卡資料見本院刑事卷第72-75 頁），實際得│
 │  │          │            │款52萬元，均交付予被告作為清償卓南星貸款債務之用。        │
 ├─┼─────┴──────┴─────────────────────────────┤
 │合│1,650,000元                                                                         │
 │計│                                                                                    │
 │金│                                                                                    │
 │額│                                                                                    │
 └─┴──────────────────────────────────────────┘
三、綜上所述，原告本於侵權行為之法律關係，請求被告賠償，
    在1,650,000元及自如附表「利息起算日」欄所示之日起至
    清償日止，按年息5%計算之法定遲延利息之範圍內，為有理
    由，應予准許，逾此數額之請求，即非正當，應予駁回。
四、原告陳明願供擔保聲請宣告假執行，經核原告勝訴部分，於
    法並無不合，爰酌定相當擔保金額宣告之。至於原告敗訴部
    分之請求既為不合法，其假執行之聲請，已失所附麗，併予
    駁回。
五、本件為刑事附帶民事訴訟，依法無庸繳納裁判費，且訴訟程
    序中，兩造並無其他訴訟費用之支出，爰不另為訴訟費用負
    擔之諭知，附此敘明。
六、本件判決基礎已臻明確，兩造其餘攻擊防禦方法及訴訟資料
    ，核與本案之判斷不生影響，爰不予一一論駁，附此敘明。
據上論結，本件原告之訴為一部有理由，一部不合法，依刑事訴
訟法第502 條、第491 條第10款，民事訴訟法第390 條，判決如
主文。
中    華    民    國  100    年    4    月    21    日
                  刑事第七庭    審判長法官  葉明松
                                法      官  郭麗萍
                                法      官  黃玉齡
以上正本證明與原本無異。
如不服本判決應於收受判決後10日內向本院提出上訴書狀，並
應敘述具體理由。其未敘述上訴理由者，應於上訴期間屆滿後
20日內向本院補提理由書(均須按他造當事人之人數附繕本)
「切勿逕送上級法院」。
本判決非對於刑事訴訟之判決有上訴時不得上訴。
中    華    民    國  100    年    4    月    21    日
                                書  記  官  黃鏽金